臺灣高等法院刑事判決
109年度上易字第1975號
上  訴  人  
即  被  告  林銓興


上列上訴人即被告因違反就業服務法案件，不服臺灣桃園地方法
院109年度易字第391號，中華民國109年9月11日第一審判決（起
訴案號：臺灣桃園地方檢察署108年度偵字第9749號），提起上
訴，本院判決如下：
    主  文
上訴駁回。
    事  實
一、緣林銓興受陳阿麗之委託，向弘楷人力資源管理顧問有限公
    司（下稱弘楷人力公司）提出外籍勞工之申請並辦理相關手
    續。於民國106年8月1日，印尼籍女子ESTA AMBAR PRASETYO
    WATI（下稱ESTA）經弘楷人力公司仲介來臺，在新北市○○區
    ○○路000號陳阿麗住處擔任監護工，契約期間自106年8月1日
    起至109年8月1日止，於107年8月22日ESTA因曠職而遭廢止
    居留許可。林銓興明知任何人不得媒介外國人非法為他人工
    作，竟意圖營利，基於媒介外國人非法為他人工作之犯意，
    分別為下列行為：
  ㈠於106年8月起至同年10月止，按月以新臺幣（下同）1萬7,00
    0元（起訴書誤載為1萬元，逕予更正）之對價，非法媒介ES
    TA至姓名年籍不詳「LILI」之臺北市○○區○○路住處，從事家
    務整理工作。上開期間陳阿麗仍按月給付薪資予林銓興代為
    轉交ESTA，惟林銓興僅按月支付1萬元給ESTA。
  ㈡於106年11月起至107年1月止，按月以1萬8,000元之對價，非
    法媒介ESTA至黃素瑛之臺北市○○區○○○路0段00○0號5樓住處
    ，從事家務整理工作。上開期間陳阿麗仍按月給付薪資予林
    銓興代為轉交ESTA，惟林銓興僅按月支付1萬元給ESTA。
  ㈢於107年9月間，以8,000元之對價，非法媒介ESTA至曲永昭之
    桃園市○○區○○街0巷0弄00號住處，從事長照工作6、7日。嗣
    於同年9月21日，ESTA因逃逸外勞身分為內政部移民署北區
    事務大隊桃園市專勤隊在桃園市○○區○○路00號1樓查獲，始
    悉上情。
二、案經內政部移民署北區事務大隊桃園市專勤隊報告臺灣桃園
    地方檢察署檢察官偵查起訴。
    理  由
壹、證據能力：
　　按被告以外之人於審判外之言詞或書面陳述，除法律有規定
    者外，不得作為證據。被告以外之人於審判外之陳述，雖不
    符同法第159條之1至第159條之4之規定，而經當事人於審判
    程式同意作為證據，法院審酌該言詞陳述或書面陳述作成時
    之情況，認為適當者，亦得為證據；當事人、代理人或辯護
    人於法院調查證據時，知有第159條第1項不得為證據之情形
    ，而未於言詞辯論終結前聲明異議者，視為有前項之同意，
    刑事訴訟法第159條第1項、第159條之5第1項、第2項分別定
    有明文。查本案下述據以認定上訴人即被告林銓興犯罪之供
    述證據，檢察官及被告於本院審理時均未爭執其證據能力，
    且迄於言詞辯論終結前均未聲明異議，復經審酌該等言詞陳
    述或書面作成時之情況並無違法、不當或顯不可信之狀況，
    依刑事訴訟法第159條之5第2項之規定，均有證據能力；又
    本案認定事實之其餘非供述證據，並無證據證明係公務員違
    背法定程式所取得，依同法第158條之4反面解釋，亦均有證
    據能力，合先敘明。
貳、實體方面：
一、訊據被告對於其自106年8月起至同年10月止，按月以1萬7,0
    00元之對價，媒介ESTA至「LILI」住處從事家務整理工作；
    於106年11月起至107年1月止，按月以1萬8,000元之對價，
    媒介ESTA至黃素瑛住處從事家務整理工作；於107年9月間，
    以8,000元之對價，媒介ESTA至曲永昭住處從事長照工作6、
    7日等客觀事實固不爭執，惟矢口否認有何媒介外國人非法
    為他人工作之犯行，辯稱：ESTA是合法外勞，她離開原雇主
    後，後來所承接的雇主也是有申請資格的，所以不是非法仲
    介，本案僅是行政疏失，並不構成非法營利、媒介云云。經
    查：
  ㈠ESTA於106年8月1日經弘楷人力公司仲介來臺，在新北市○○區
    ○○路000號陳阿麗住處擔任監護工，契約期間自106年8月1日
    起至109年8月1日止，嗣於107年8月22日ESTA因曠職遭廢止
    居留許可；而被告於106年8月起至同年10月止，按月以1萬7
    ,000元之對價，媒介ESTA至姓名年籍不詳之「LILI」之臺北
    市○○區○○路住處，從事家務整理工作；於106年11月起至107
    年1月止，按月以1萬8,000元之對價，媒介ESTA至黃素瑛之
    臺北市○○區○○○路0段00○0號5樓住處，從事家務整理工作；
    於107年9月間，以8,000元之對價，媒介ESTA至曲永昭之桃
    園市○○區○○街0巷0弄00號住處，從事長照工作6、7日等情，
    為被告坦認在卷（見偵卷第5至12頁背面、126至127頁，原
    審審易卷第32至35頁，原審易卷第35至39、101頁，本院卷
    第73頁），且經證人即弘楷人力公司經理陳正芳於警詢及偵
    訊時、證人即陳阿麗之媳婦蕭佳慧於警詢時、證人黃素瑛於
    警詢及偵訊時、證人曲永昭於警詢及偵訊時、證人ESTA於警
    詢時、證人陳阿麗於偵訊時證述明確（見偵卷第24至26、45
    至47頁背面、61至63頁背面、70至72頁背面、78至80頁背面
    、86至88頁背面、100至102、123、124頁），並有內政部移
    民署外人居停留資料查詢（外勞）明細內容及勞動契約監護
    工各1份等在卷可參（見偵卷第15、29至35頁），是ESTA於1
    06年8月起至107年1月止之合法在臺居留期間，未於原雇主
    陳阿麗住處服勞務，係由被告分別以1萬7,000元及1萬8,000
    元之對價，媒介至「LILI」及黃素瑛住處從事家務整理工作
    ，而ESTA遭廢止居留許可後，仍經被告以8,000元之對價媒
    介至曲永昭住處從事長照工作，此部分事實，已堪認定。
  ㈡證人陳正芳於警詢、偵訊及原審時證稱：106年8月間陳阿麗
    有透過弘楷人力公司雇用ESTA，由被告帶ESTA到陳阿麗住所
    工作，ESTA需支付仲介服務費給弘楷人力公司及印尼端的貸
    款費用，該貸款費用包含訓練費、機票及簽證費用，從ESTA
    的薪水扣，陳阿麗則支付薪水給ESTA，薪水通常是發現金，
    我們會在薪資表上先請雇主代為扣除ESTA需支付的費用後，
    餘額才給ESTA，我們是直接面對雇主，我不清楚被告是否會
    經手薪水或貸款費用，ESTA從來沒有跟我們反映有薪水的問
    題，若依照薪資紀錄表來看，ESTA從106年9月1日至107年7
    月1日都有實際獲得薪資等語（見偵卷第24至26、100、101
    頁，原審易卷第79至88頁）；證人蕭佳慧於警詢及原審時證
    稱：ESTA的薪資均由陳阿麗委託更隆公司的會計匯款至被告
    提供的帳戶，有1個給ESTA的簽收本，我們錢給她，請她簽
    收等語（見偵卷第45至47頁背面，原審易卷第89至94頁），
    足認證人陳阿麗於上開期間，均有依監護工/幫傭薪資記（
    紀）錄表（見偵卷第28頁），按月給付ESTA薪資至被告提供
    之金融帳戶甚明。
  ㈢被告於警詢及偵訊時自承：我將ESTA帶往「LILI」住處工作
    ，「LILI」有將薪資1萬7,000元交給我，陳阿麗每月還是照
    常給付予ESTA薪水，陳阿麗每月給付ESTA薪資依勞動契約所
    載，期間由我將薪資轉交予ESTA；ESTA於黃素瑛住處工作期
    間，黃素瑛有支付ESTA薪資1萬8,000元給我，陳阿麗每月還
    是照常給付予ESTA薪水，陳阿麗每月給付ESTA薪資依勞動契
    約所載，期間由我將薪資轉交予ESTA等語（見偵卷第5至12
    頁背面、126、127頁），核與證人黃素瑛於警詢時證稱：ES
    TA的薪資每月1萬8,000元，都是我支付給被告，是透過家族
    公司的會計支付的等語（見偵卷第63、101頁背面）大致相
    符，足認被告上開任意性自白與事實相符，堪以採信。是被
    告於本院準備程序時空言改稱：陳阿麗每個月只有支付就業
    安定基金及健保費3000多元，並沒有給我ESTA的薪資云云（
    見本院卷第48頁），顯與上開事證不符，難以遽信。
  ㈣綜上，被告媒介ESTA至「LILI」、黃素瑛住處從事家務整理
    工作期間，有按月自「LILI」、黃素瑛收受ESTA之薪資1萬7
    ,000元、1萬8,000元，同時亦按月自原雇主陳阿麗收受ESTA
    之薪資乙節，足堪認定。又依證人ESTA於警詢時證稱：在○○
    區及黃素瑛處都是由被告支付薪資給我，每月薪資都為1萬
    元等語（見偵卷第79頁背面），可徵被告指示ESTA至「LILI
    」、黃素瑛住處服勞務期間，僅各按月支付ESTA薪資1萬元
    ，未將其收受之ESTA薪資全數交付ESTA，足見ESTA短少收取
    之薪資，是由被告私自收受，其以此方式牟利而有營利意圖
    甚明。
　㈤至被告雖辯稱；ESTA是合法外勞，她離開原雇主後，後來所
    承接的雇主也是有申請資格的；我認為ESTA離開原雇主後於
    2個月內有新雇主承接，經原雇主同意後即可合法仲介給新
    雇主，我帶ESTA到曲永昭住處，照顧曲永昭爸爸，曲永昭有
    給付8,000元給我，我在事發後自己再加2,000元，去專勤隊
    交付共1萬元給ESTA等語（見偵卷第5至12頁背面、126、127
    頁，本院卷第72、77頁）。然查，被告前於98、99、104年
    間，均因違反就業服務法案件，分別經原審法院以99年度壢
    簡字第1866號、臺灣臺北地方法院以104年度簡字第2649號
    判決判處有期徒刑2月（共2罪）、3月確定在案，此有上開
    判決書在卷可佐（見原審易卷第53至56、59至61頁），是被
    告對於不得媒介外國人非法為他人工作一情，知之甚詳；又
    觀諸被告自承：我不是受僱於弘楷人力公司，只是私下接案
    子，然後公司會給我一些類似仲介的費用，我曾經有想過要
    申請成立公司，但是因所需資本太多，就沒有成立等語（見
    本院卷第74頁），則其對於就業服務法關於雇主聘僱外國人
    許可及管理辦法、外國人受聘僱從事工作之轉換雇主或工作
    程序準則等相關規定，自亦難諉為不知。再者，被告既自陳
    與ESTA僅係因其為陳阿麗辦理外勞聘僱事宜相識，其亦知悉
    ESTA自陳阿麗住處逃逸等情（見偵卷第5至12頁背面，本院
    卷第74頁），卻願意提供其桃園市○○區○○路00號1樓處所予
    逃逸之ESTA居住，更引介ESTA至曲永昭住處工作，苟非有利
    可圖，其豈可能甘冒再次受刑事訴追之風險，為逃逸之ESTA
    介紹工作，並提供處所予ESTA棲身，是被告主觀上藉媒介以
    營利之意圖，至為顯明，被告前開所辯，不足採信。
  ㈥綜上所述，被告前開辯解，顯屬卸責之詞，皆不足採。本案
    事證明確，被告犯行均堪認定，應依法論科。
二、論罪：　　
  ㈠核被告就事實一、㈠、㈡、㈢所為，均係犯就業服務法第64條第
    2項之意圖營利而違反任何人不得媒介外國人非法為他人工
    作罪。
  ㈡被告所犯上開3罪，犯意各別，行為互殊，應分論併罰。
  ㈢被告曾因違反就業服務法案件，經臺灣臺北地方法院以104年
    度簡字第2649號判決判處有期徒刑3月確定，嗣於105年2月2
    5日易科罰金執行完畢，有本院被告前案紀錄表在卷可按，
    其受上揭有期徒刑執行完畢，5年以內再犯本案最重本刑為
    有期徒刑以上之各罪，均為累犯，且其本案所犯之罪，與前
    案罪質同一，足見被告有特別惡性，前案之徒刑執行無成效
    ，對於刑罰之反應力顯然薄弱，縱加重其最低本刑，亦無違
    反司法院釋字第775號解釋意旨，爰均依刑法第47條第1項規
    定加重其刑。
三、上訴駁回之理由：
　㈠原審以被告犯罪明確，而適用就業服務法第45條、第64條第2
    項、刑法第11條前段、第47條第1項、第51條第5款、第41條
    第1項前段、第8項、第38條之1第1項前段、第3項之規定，
    並說明審酌被告為貪圖不法利益，媒介外籍勞工至他處非法
    工作，形式上雖使外國人得以在我國境內繼續工作謀生，實
    則助長外國人任意脫離原先申請之工作環境，造成主管機關
    無從掌握逃逸外國人之行蹤及去向，徒增社會治安問題及勞
    動市場之混亂，所生危害非輕，並衡酌其犯罪之動機、目的
    、手段、所生損害，暨其被告始終否認犯行，難見悔意之犯
    後態度，及自述：大學畢業，從事設計及服務之工作，經濟
    狀況還好等語（見原審易卷第102頁）之智識程度、家庭經
    濟及生活狀況等一切情狀，各量處有期徒刑6月、6月及4月
    ，並依其職業、身分及經濟狀況，均諭知如易科罰金以1千
    元折算1日，並定其應執行之刑為有期徒刑10月，如易科罰
    金以1千元折算1日，以示懲儆；併說明沒收部分：按犯罪所
    得，屬於犯罪行為人者，沒收之；於全部或一部不能沒收或
    不宜執行沒收時，追徵其價額。又犯罪所得及追徵之範圍與
    價額，認定顯有困難時，得以估算認定之。刑法第38條之1
    第1項前段、第3項及第38條之2第1項前段規定分別定有明文
    。⒈事實一、㈠、㈡部分：⑴被告於警詢及偵訊時自承：我將ES
    TA帶往「LILI」住處工作，「LILI」有將薪資1萬7,000元交
    給我，陳阿麗每月還是照常給付予ESTA薪水，陳阿麗每月給
    付ESTA薪資依勞動契約所載，期間由我將薪資轉交予ESTA等
    語（見偵卷第5至12頁背面、126、127頁），是於106年8月
    起至同年10月止，「LILI」共給付被告5萬1,000元（計算式
    ：1萬7,000元×3月＝5萬1,000元）；另參以監護工/幫傭薪資
    記（紀）錄表（見偵卷第28頁），可知陳阿麗共給付被告2
    萬5,799元〔計算式：4,744元（106/9/1）＋1萬244元（106/1
    0/1）＋1萬811元（106/11/1）＝2萬5,799元〕；而證人ESTA於
    警詢時證稱：在○○區處都是由被告支付薪資給我，每月薪資
    都為1萬元，被告每月2日會支付我薪資等語（見偵卷第79頁
    背面），是被告共支付ESTA薪資3萬元（計算式：1萬元×3月
    ＝3萬元），準此，被告媒介ESTA至「LILI」住處工作之犯罪
    所得為4萬6,799元（計算式：5萬1,000元＋2萬5,799元－3萬
    元＝4萬6,799元）。⑵被告於警詢及偵訊時自承：ESTA於黃素
    瑛住處工作期間，黃素瑛有支付ESTA薪資1萬8,000元給我，
    陳阿麗每月還是照常給付予ESTA薪水，陳阿麗每月給付ESTA
    薪資依勞動契約所載，期間由我將薪資轉交予ESTA等語（見
    偵卷第5至12頁背面、126、127頁），是於106年11月起至10
    7年1月止，黃素瑛共給付被告5萬4,000元（計算式：1萬8,0
    00元×3月＝5萬4,000元）；另參以監護工/幫傭薪資記（紀）
    錄表（見偵卷第28頁），可知陳阿麗共給付被告2萬9,299元
    〔計算式：1萬244元（106/12/1）＋1萬811元（107/1/1）＋8,
    244元（107/2/1）＝2萬9,299元）；而證人ESTA於警詢時證
    稱：在黃素瑛處都是由被告支付薪資給我，每月薪資都為1
    萬元，被告每月2日會支付我薪資等語（見偵卷第79頁背面
    ），是被告共支付ESTA薪資3萬元（計算式：1萬元×3月＝3萬
    元），準此，被告媒介ESTA至黃素瑛住處工作之犯罪所得為
    5萬3,299元（計算式：5萬4,000元＋2萬9,299元－3萬元＝5萬3
    ,299元）。⑶綜上，被告上開犯罪所得合計10萬98元（計算
    式：4萬6,799元＋5萬3,299元＝10萬98元），應依刑法第38條
    之1第1項前段規定宣告沒收，且因該等所得並未扣案，併依
    同條第3項規定宣告於全部或一部不能沒收或不宜執行沒收
    時，追徵其價額。⒉事實一、㈢部分：被告於警詢及偵訊時供
    稱；曲永昭有給付8,000元給我，我在事發後自己再加2,000
    元，我去專勤隊交付共1萬元給ESTA等語（見偵卷第5至12頁
    背面、126、127頁），而證人ESTA於警詢時證稱：我在○○區
    照顧阿公時，我不知道薪資，我在此期間曾向被告追討欠薪
    ，被告才給我1萬元，但我不知道這是何時的薪水等語（見
    偵卷第86至88頁），依罪證有疑利於被告原則，無從認定被
    告於此部分獲有犯罪所得，自不予宣告沒收。經核原判決認
    事用法，洵無違誤，量刑亦屬妥適。
　㈡被告上訴意旨仍執前揭情詞否認犯罪云云，惟被告所辯，均
    無可採，業經本院說明如前；至被告復請求從輕量刑云云，
    然按關於量刑輕重，屬為裁判之事實審法院得依職權自由裁
    量之事項，苟其量刑已以行為人之責任為基礎，並斟酌刑法
    第57條各款所列情狀，在法定刑度內，酌量科刑，如無偏執
    一端，致明顯失出失入情形，上級審法院即不得單就量刑部
    分遽指為不當或違法。本件原審量刑業已斟酌前揭刑法第57
    條各款所列情狀，而為刑之量定，既未濫用自由裁量之權限
    ，亦無逾越職權或違反比例原則、罪刑均衡原則，自難認有
    何違法或不當。再者，原審就被告上開3罪定其應執行為有
    期徒刑10月（得易科罰金），已就宣告刑總和（有期徒刑16
    月）減去有期徒刑6月，合於刑法第51條第5款規定所定之外
    部界限，顯無量刑過重之情形。從而，被告之上訴，並無理
    由，應予駁回。
據上論斷，應依刑事訴訟法第368條，判決如主文。
本案經檢察官鄭皓文提起公訴，檢察官侯名皇到庭執行職務。
中　　華　　民　　國　　110 　年　　1 　　月　　14　　日
                  刑事第一庭    審判長法　官  李釱任
                                      法　官  梁耀鑌
                                      法　官  崔玲琦
以上正本證明與原本無異。
不得上訴。
                                      書記官  李政庭
中　　華　　民　　國　　110 　年　　1 　　月　　14　　日

附錄：本案論罪科刑法條全文
就業服務法第45條
（媒介外國人之禁止）
任何人不得媒介外國人非法為他人工作。
就業服務法第64條
（罰則）
違反第 45 條規定者，處新臺幣 10 萬元以上 50 萬元以下罰鍰
。五年內再違反者，處 1 年以下有期徒刑、拘役或科或併科新
臺幣 60 萬元以下罰金。
意圖營利而違反第 45 條規定者，處 3 年以下有期徒刑、拘役
或科或併科新臺幣 120 萬元以下罰金。
法人之代表人、法人或自然人之代理人、受僱人或其他從業人員
，因執行業務違反第 45 條規定者，除依前二項規定處罰其行為
人外，對該法人或自然人亦科處各該項之罰鍰或罰金。